---
title: "EVALUACIÓN DE MOMENTOS DE LA DISTRIBUCIÓN DE FLUJOS EN FONDOS ESG CON FOCO EN LATAM"
author: "Estudiante: Julián Zenteno S."
institute: "Profesor Guía: Claudio Raddatz K."
output: 
  beamer_presentation:
    theme: "Rochester"
header-includes:
  - \usepackage{caption}
  - \usepackage{longtable}
  - \usepackage[document]{ragged2e}
  - \titlegraphic{\vspace*{-1cm}\includegraphics[width=1cm]{escudo.png}}
  - \setbeamertemplate{itemize items}[circle]
fontsize: 10pt
---

```{r setup, include=FALSE}
knitr::opts_chunk$set(echo = FALSE, message = F, warning = F)
```

```{r}

#Paquetes
library(readr)
library(knitr)
library(scales)
library(ggplot2)
library(dplyr)
library(moments)
library(stargazer)
library(kableExtra)
library(quantreg)
library(tidyverse)
library(tseries)
library(zoo)
library(e1071)


#Ambiente
rm(list = ls())
setwd("D:/U/ESG/ESG")

#Cargo Datos
DF <- na.omit(read_csv("DF_RMD.csv", show_col_types = FALSE))

```


# Introducción

## Introducción

\begin{overlayarea}{\textwidth}{7cm}
\begin{itemize}
\item Motivación.
\item Puntaje ESG.
\item Revisión de literatura.
\item Desarrollo de hipótesis.
\item Descripción de la muestra y las variables.
\item Metodología.
\item Resultados.
\item Robustez.
\item Análisis de temporalidad (k).
\item Análisis de variables interactivas.
\item Análisis cuantílico.
\item Conclusión.
\end{itemize}
\end{overlayarea}

# Motivación

## Motivación

\begin{overlayarea}{\textwidth}{7cm}
\begin{itemize}
\item Creciente relevancia de la sustentabilidad empresarial.
\justifying
\item Ejemplos: Acuerdo de París (2015). Implementación del Sustainable Finance Disclosure Regulation, UE (2018).
\justifying
\item Nuevos instrumentos:
\vspace{0.5cm}
\begin{figure}
  \centering
  \includegraphics[width=0.8\textwidth]{N1.png}
  \captionsetup{labelformat=empty} 
  \caption{Fuente: Ministerio de Hacienda. Noticias y Eventos.}
\end{figure}
\end{itemize}
\end{overlayarea}


# Puntaje ESG

## Puntaje ESG

\begin{overlayarea}{\textwidth}{7cm}
\begin{itemize}
\justifying
\item Evaluación de empresas por medio de tres ejes principales:
\end{itemize}
\begin{figure}
  \centering
  \includegraphics[width=1\textwidth]{ESG.png}
  \captionsetup{labelformat=empty}
\end{figure}
\begin{itemize}
\justifying
\item Puntaje por categoría $\rightarrow$ Ponderación por industria $\rightarrow Pntj\_ESG_i$. Este va de 0 a 100, donde mayor sea el puntaje mejor es el desempeño.
\end{itemize}
\end{overlayarea}

# Revisión de literatura

## Revisión de literatura: Sobre acciones

\begin{overlayarea}{\textwidth}{7cm}
\begin{itemize}
\justifying
\item Poco consenso en el efecto sobre la media de los retornos de acciones.
\justifying
\item Firmas que aumentan su Puntaje ESG disminuyen la varianza de su  retorno (Becchetti, L. et al. 2018; Kaiser, L., \& Welters, J. 2019; Albuquerque, R. et al. 2020).
\justifying
\item Firmas con mayor Puntaje ESG tienen menor riesgo de colapso (Kim, Y. et al. 2014; Nofsinger, J. R. et al. 2019)
\end{itemize}
\end{overlayarea}

## Revisión de literatura: Sobre el retorno de fondos

\begin{overlayarea}{\textwidth}{7cm}
\begin{itemize}
\justifying
\item Poco consenso en el efecto sobre la media de los retornos de fondos:
\begin{itemize}
\justifying
\item Fondos con mayor Puntaje ESG obtienen mayores retornos (Henke, H.M., \& Mählmann, T. 2016). Esto es más evidente en periodos de crisis (Nofsinger, J., \& Varma, A. 2014).
\justifying
\item El uso de criterios ESG perjudica la optimización del retorno del fondo (Renneboog, L. et al. 2008).
\end{itemize}
\justifying
\item Fondos con mejor desempeño sustentable disminuyen la varianza de sus retornos. Se deriva un rol asegurador (Becchetti, L. et al. 2015).
\justifying
\item Fondos ESG tienen menor probabilidad de perdidas de valor (Cerqueti, R. et al. 2021).
\end{itemize}
\end{overlayarea}

## Revisión de literatura: Sobre el flujo de fondos

\begin{overlayarea}{\textwidth}{7cm}
\begin{itemize}
\justifying
\item Fondos ESG tienen flujos con mayor media:
\begin{itemize}
\justifying
\item Información sustentable positiva genera flujos de entrada (Hartzmark, S.M., \& Sussman, A.B. 2019).
\end{itemize}
\justifying
\item Fondos ESG tienen flujos con menor varianza:
\begin{itemize}
\justifying
\item Compromiso moral y mayor horizonte de inversión le da estabilidad a los flujos (Chernev, A., \& Blair, S. 2020; Starks, L. T. et al. 2017).
\justifying
\item Fondos ESG debilitan su relación flujo-retorno (Benson, K. L., \& Humphrey, J. E. 2008; El Ghoul, S., \& Karoui, A. 2017).
\end{itemize}
\justifying
\item Fondos ESG tienen flujos con mayor asimetría:
\begin{itemize}
\justifying
\item Inversionistas ESG son menos sensibles al retorno negativo, y más al positivo (Bollen, N. P. B. 2007).
\justifying
\item Inversionistas ESG tienen mayor probabilidad de generar flujos de entrada que de salida (Renneboog, L. et al. 2011).
\end{itemize}
\end{itemize}
\end{overlayarea}

# Desarrollo de hipótesis

## Desarrollo de hipótesis

\begin{overlayarea}{\textwidth}{7cm}
\begin{itemize}
\justifying
\item H1: El Puntaje ESG de un fondo impacta la media de sus flujos de forma positiva. 
$$ \uparrow Pntj\_ESG_j \rightarrow \  \uparrow FPM_{j,t+1,k} \Leftrightarrow 0 < \hat{\beta_{1}}$$
\justifying
\item H2: El Puntaje ESG de un fondo impacta la varianza de sus flujos de forma negativa.
$$ \uparrow Pntj\_ESG_j \rightarrow \  \downarrow FPV_{j,t+1,k} \Leftrightarrow \hat{\beta_{1}} < 0$$
\justifying
\item H3: El Puntaje ESG de un fondo impacta la asimetría de sus flujos de forma positiva.
$$ \uparrow Pntj\_ESG_j \rightarrow \  \uparrow FPA_{j,t+1,k} \Leftrightarrow 0 < \hat{\beta_{1}}$$
\end{itemize}
\end{overlayarea}

# Descripción de la muestra y las variables

## Descripción de la muestra

\begin{overlayarea}{\textwidth}{7cm}
\begin{itemize}
\justifying
\item Fuente de los datos: Refinitiv.
\justifying
\item La muestra contempla 251 fondos.
\justifying
\item Foco geográfico de inviersión en LATAM o en países de esta región.
\justifying
\item Observaciones mensuales desde el año 2013 hasta el 2023.
\end{itemize}
\end{overlayarea}

## Descripción de las variables

\begin{overlayarea}{\textwidth}{7cm}
\begin{itemize}
\justifying
\item Flujo Porcentual:
$$ Flujo_{j,t}=\frac{DF_{j,t}}{TNA_{j,t-1}} $$
\justifying
\item Media, Varianza y Asimetría móvil del flujo porcentual: $FPM_{j,t,k}$, $FPV_{j,t,k}$ y $FPA_{j,t,k}$.
\justifying
\item Puntaje ESG del fondo $j$: $Pntj\_ESG_j = \sum_{i=1}^{n} Pntj\_ESG_{i} \cdot w_i$.
\justifying
\item Retorno:
$$ R_{j,t} = \frac{NAV_{j,t} - NAV_{j,t-1}}{NAV_{j,t-1}} $$
\justifying
\item Media, Varianza y Asimetría móvil del retorno: $RM_{j,t,k}$, $RV_{j,t,k}$ y $RA_{j,t,k}$.
\justifying
\item Madurez y Tamaño: $MSL_{j,t}$, en meses, y $TNA_{j,t}$, en millones de dólares.
\justifying
\item Efectos fijos para foco geográfico de inversión y domicilio del fondo.
\end{itemize}
\end{overlayarea}

# Metodología

## Metodología

\begin{overlayarea}{\textwidth}{7cm}
\begin{itemize}
\justifying
\item Mínimos Cuadrados Ordinarios(MCO): Bollen, N. P. B. (2007), ElGhoul, S. \& Karoui , A.(2017), y Renneboog, L. et al. (2011).
\justifying
\item Defino tres modelos:

$$ FPM_{j,t,k} = \beta_0 + \beta_1 \cdot Pntj\_ESG_j   +  \left[Controles\right] \cdot \phi ' + \epsilon_{j,t,k}  $$

$$ log(FPV_{j,t,k}) = \beta_0 + \beta_1 \cdot Pntj\_ESG_j   +  \left[Controles\right] \cdot \phi ' + \epsilon_{j,t,k}  $$

$$ FPA_{j,t,k} = \beta_0 + \beta_1 \cdot Pntj\_ESG_j   +  \left[Controles\right] \cdot \phi ' + \epsilon_{j,t,k}  $$
\justifying
\item Controles: $RM_{j,t,k}$, $RV_{j,t,k}$, $RA_{j,t,k}^*$, $MSL_{j,t}$, $log(TNA_{j,t})$, efectos fijos por foco geográfico de inversión y domicilio del fondo.
\end{itemize}
\end{overlayarea}

# Resultados

## Resultados

\begin{table}[!htbp] 
\centering 
\label{} 
\resizebox{\textwidth}{!}{%
\begin{tabular}{@{\extracolsep{0pt}}lccc} 
\\[-1.8ex]\hline 
\hline \\[-1.8ex] 
\\[-1.8ex] & $FPM_{j,t+1,k=12}$ & $log(FPV_{j,t+1,k=12})$ & $FPA_{j,t+1,k=12}$\\ 
\hline \\[-1.8ex] 
Pntj ESG & 0.069$^{***}$ & 0.019$^{***}$ & 0.007$^{***}$ \\
$RM_{j,t,k=12}$ & 0.992$^{***}$ &  0.193$^{***}$ & 0.068$^{***}$ \\ 
$RV_{j,t,k=12}$ & $-$0.001 &  0.006$^{***}$ &  0.0005$^{*}$ \\ 
$RA_{j,t,k=12}$ & -   &  -  &   0.095$^{***}$ \\ 
$MSL_{j,t}$ & $-$0.012$^{***}$ & $-$0.007$^{***}$  & $-$0.001$^{***}$ \\ 
$log(TNA_{j,t})$ & 0.183$^{***}$  & $-$0.258$^{***}$  &  0.049$^{***}$ \\
\hline 
\hline \\[-1.8ex] 
\textit{Nota:}  & \multicolumn{3}{r}{$^{*}$p$<$0.1; $^{**}$p$<$0.05; $^{***}$p$<$0.01} \\
\end{tabular} 
} % end of \resizebox
\end{table}

# Robustez

## Robustez

\begin{table}[!htbp] 
\centering 
\label{} 
\resizebox{\textwidth}{!}{%
\begin{tabular}{@{\extracolsep{0pt}}lcccc} 
\\
\hline 
\hline 
\multicolumn{5}{c}{Parametros estimados para el Puntaje ESG} \\
\hline 
\\[-1.8ex] & (Sin Filtro) & ($MSL_{j,t} > 60$) & ($TNA_{j,t} > \$750.000$) & (Ef. Mediano)\\ 
\hline \\[-1.8ex] 
 $FPM_{j,t+1,k=12}$      & 0.069$^{***}$ & 0.101$^{***}$ & 0.059$^{***}$ & 0.031$^{***}$ \\ 
 $log(FPV_{j,t+1,k=12})$ & 0.019$^{***}$ & 0.005         & 0.017$^{***}$ & $-$0.003 \\ 
 $FPA_{j,t+1,k=12}$      & 0.007$^{***}$ & 0.001         & 0.007$^{**}$ & 0.005$^{**}$ \\ 
\hline 
\hline
\textit{Nota:}  & \multicolumn{4}{r}{$^{*}$p$<$0.1; $^{**}$p$<$0.05; $^{***}$p$<$0.01} \\
\end{tabular} 
} % end of \resizebox
\end{table}

# Análisis de temporalidad (k)

## Análisis de temporalidad (k)

\begin{overlayarea}{\textwidth}{7cm}
\begin{itemize}
\justifying
\item Evalúo distintos anchos para los cálculos móviles.
\justifying
\item Estimo los resultados usando ventanas de 6, 9, 12, 18, 24 y 36 meses.
\justifying
\item Mayor ventana ($k$):
\begin{itemize}
\justifying
\item Aumenta la significancia estadística y no cambia el parámetro estimado ($\hat{\beta_1}$) para $FPM_{j,t+1,k}$ y $log(FPV_{j,t+1,k})$.
\justifying
\item Aumenta el parámetro estimado ($\hat{\beta_1}$) y se mantiene la significancia estadística para $FPA_{j,t+1,k}$
\end{itemize}
\end{itemize}
\end{overlayarea}

# Análisis de variables interactivas

## Análisis de variables interactivas

\begin{table}[!htbp] 
\centering 
\label{} 
\resizebox{\textwidth}{!}{%
\begin{tabular}{@{\extracolsep{0pt}}lccc} 
\\[-1.8ex]\hline 
\hline
\\ [-1.8ex]   & $FPM_{j,t+1,k=12}$ & $log(FPV_{j,t+1,k=12})$ & $FPA_{j,t+1,k=12}$\\ 
\hline
\hline
 Puntaje ESG & 0.123$^{***}$ & $-$0.007 &  0.025$^{***}$ \\ 
 $RM_{j,t,k=12}$ & $-$0.008 &  0.615$^{***}$ &  0.190 $^{***}$ \\ 
 $RV_{j,t,k=12}$ & 0.070$^{***}$ &  $-$0.029$^{***}$ & 0.023$^{***}$ \\ 
 $RA_{j,t,k=12}$ &   -   &    -   & 0.686$^{***}$ \\ 
 $RM_{j,t,k=12} * PtjESG$ & 0.015$^{**}$ & $-$0.006$^{***}$ & $-$0.002$^{*}$\\ 
 $RV_{j,t,k=12} * PtjESG$ & $-$0.001$^{***}$ &  0.001$^{***}$ & $-$0.0003$^{***}$\\ 
 $RA_{j,t,k=12} * PtjESG$ &   -   &   -   & $-$0.009$^{***}$\\
\hline 
\hline
\textit{Nota:}  & \multicolumn{3}{r}{$^{*}$p$<$0.1; $^{**}$p$<$0.05; $^{***}$p$<$0.01} \\
\end{tabular} 
} % end of \resizebox
\end{table}

# Análisis cuantílico

## Análisis cuantílico

\begin{table}[!htbp] 
\centering 
\label{} 
\resizebox{\textwidth}{!}{%
\begin{tabular}{@{\extracolsep{0pt}}lcccccc} 
\\
\hline 
\hline 
\multicolumn{7}{c}{Resultados Regresiones Cuantílicas sobre $FPM_{j,t+1,k}$} \\
\hline 
Percentil & $k = 6$ & $k = 9$ & $k = 12$ & $k = 18$ & $k = 24$ & $k = 36$ \\ 
\hline \\[-1.8ex] 
 $Q_{0.10}$ & -0.001 & 0.013 & 0.025$^{***}$ & 0.040$^{***}$ & 0.054$^{***}$ & 0.055$^{***}$ \\ 
 $Q_{0.25}$ & 0.017$^{***}$ & 0.014$^{**}$ & 0.012$^{**}$ & 0.025$^{***}$ & 0.036$^{***}$ & 0.042$^{***}$ \\ 
 $Q_{0.40}$ & 0.021$^{***}$ & 0.014$^{***}$ & 0.022$^{***}$ & 0.036$^{***}$ & 0.039$^{***}$ & 0.062$^{***}$ \\ 
 $Q_{0.50}$ & 0.028$^{***}$ & 0.024$^{***}$ & 0.031$^{***}$ & 0.036$^{***}$ & 0.037$^{***}$ & 0.059$^{***}$ \\ 
 $Q_{0.60}$ & 0.030$^{***}$ & 0.033$^{***}$ & 0.030$^{***}$ & 0.032$^{***}$ & 0.036$^{***}$ & 0.051$^{***}$ \\ 
 $Q_{0.75}$ & 0.028$^{**}$ & 0.025$^{**}$ & 0.030$^{**}$ & 0.030$^{***}$ & 0.016$^{*}$ & 0.027$^{***}$ \\ 
 $Q_{0.90}$ & 0.108$^{**}$ & 0.054 & 0.055$^{**}$ & 0.025 & 0.035$^{*}$ & 0.093$^{***}$ \\ 
\hline
\hline
\textit{Nota:}  & \multicolumn{6}{r}{$^{*}$p$<$0.1; $^{**}$p$<$0.05; $^{***}$p$<$0.01} \\
\end{tabular} 
} % end of \resizebox
\end{table}

# Conclusión

## Conclusión

\begin{overlayarea}{\textwidth}{7cm}
\begin{itemize}
\justifying
\item Aumentos del $Pntj\_ESG_j$ de un fondo aumentan la media de sus flujos.
\justifying
\item Aumentos del $Pntj\_ESG_j$ de un fondo aumentan la asimetría de sus flujos.
\justifying
\item No encuentro evidencia significativa del efecto del $Pntj\_ESG_j$ sobre la varianza de los flujos de los fondos.
\justifying
\item Un mayor $Pntj\_ESG_j$ disminuye la sensibilidad flujo-retorno de un fondo.
\end{itemize}
\end{overlayarea}

---
 
\maketitle



